【裁判字號】    94,基簡,645
【裁判日期】    950404
【裁判案由】    損害賠償
【裁判全文】
臺灣基隆地方法院基隆簡易庭民事判決
原      告  甲○○
被      告  乙○○
上列當事人間請求損害賠償事件，本院於95年3月24日言詞辯論
終結，判決如下：
    主  文
被告應給付原告新臺幣肆萬貳仟參佰陸拾肆元，及自民國九十四
年九月二十四日起至清償日止按年息百分之五計算之利息。
原告其餘之訴駁回。
訴訟費用由被告負擔新台幣壹仟零貳拾元，餘由原告負擔。
本判決第一項得為假執行，但被告如於假執行程序實施前，以新
臺幣肆萬貳仟參佰陸拾肆元為原告預供擔保，得免為假執行。
    事實及理由
壹、原告起訴主張：
一、原告於94年7月14日凌晨2時許，駕駛車號G4－2161號自小客
    車，行經國道三號南下189公里處時，因被告駕駛車號CV－
    5965號自小客車打滑失控而撞上內側護欄，車身橫跨中內線
    車道，當時並無路燈，被告車輛亦未閃警示燈警示，致原告
    撞上被告車輛，造成原告身體受傷，汽車亦遭毀損。
二、原告請求之費用分述如下：
（一）醫療費用：
      原告因傷至光田綜合醫院及基隆省立醫院治療，共計支付
      醫藥費用新台幣（下同）1,505元。
（二）增加生活上需要之費用：
  １、車禍後，將車子拖吊至修理廠，拖吊費為18,000元；
  ２、車禍發生後，搭乘計程車返家，支出計程車費2,000元；
  ３、修車期間無交通工具搭乘其他交通工具之費用15,000元。
（三）精神慰撫金：10,000元。
（四）修車費：129,782元。
（五）工作損失：20,000元。
三、為此聲明：
（一）被告應給付被告196,172元，及自起訴狀繕本送達翌日起
      至清償日止按年息5％計算之利息。
（二）願供擔保請准宣告假執行。
貳、被告辯稱：
一、被告固坦承於上揭時間地點與原告發生車禍事故，並且其應
    負部分過失責任，且對原告支出醫療費1,505元、拖吊費
    18,000元均不爭執，惟否認原告其他請求於法有據，另辯稱
    原告就車禍事故發生與有過失，而其駕駛汽車因此受損，亦
    得請求原告賠償，因此同時主張抵銷。
二、為此聲明：
（一）駁回原告之訴。
（二）如受不利益判決願供擔保，請准宣告免為假執行。
參、得心證之理由：
一、原告主張被告應負過失侵權行為責任，為被告所不爭執，且
    有台灣省彰化縣區車輛行車事故鑑定委員會95年3月8日彰鑑
    字第0956000667號函檢附該會鑑定報告亦同此認定，是以原
    告主張，堪信為真。
二、按「因故意或過失不法侵害他人權利者，負損害賠償責任」
    ；「負損害賠償責任者，除法律另有規定或契約另有訂定外
    ，應回復他方損害發生前原狀。」、「第一項情形債權人得
    請求支付回復原狀所必要之費用，以代回復原狀」；「不法
    侵害他人之身體或健康者對於被害人因此喪失或減少勞動能
    力，或增加生活之需要時，應負損害賠償責任」；「再不法
    侵害他人之身體、健康，被害人雖非財產上之損害，亦得請
    求賠償相當之金額」，民法第184條第1項前段、第213條第
    1、3項、第193條第1項、第195條第1項分別定有明文。茲就
    原告請求之各項賠償金額是否有據分述如下：
（一）汽車回復原狀修復費：
      原告主張因本件車禍支出汽車修理費用129,782元，但依
      據其提出之發票記載之金額僅有126,782元，故其主張支
      出修理費高達129,782元要屬無據，應依據發票記載之
      126,782元為可採。另被告雖否認上揭金額與本件車禍具
      有因果關係，然此部分業據證人黃俊傑即修車廠員工於94
      年11月11日到院證述估價單上記載之修復項目均為遭受外
      力撞擊損壞而維修之項目等語，因此堪信上揭修復費用與
      本件車禍具因果關係。再依系爭車輛行車執照之記載，系
      爭車輛之領照日期為85年5月31日，是系爭車輛自領照使
      用之時起，至94年7月14日本件車禍發生之時止，其使用
      時間為8年多，依行政院制頒之固定資產耐用年數表之規
      定，系爭車輛之零件，顯然已經超過其耐用年數（自用小
      客車之耐用年數為5年），而查無市場價值之可言；惟依
      行政院制頒之固定資產折舊率之相關規定，「採用定率遞
      減法者，其最後一年之折舊額，加歷年折舊累計額，其總
      和不得超過該資產成本原額之9/10」，是系爭車輛之使用
      年限雖已超過其耐用年數，然本院仍應按其成本原額之
      1/10 核算其零件之殘餘價額。依據原告提出之發票記載
      修復費用中，零件部分費用為84,090元，因修理零件係以
      新品換舊品，被告僅需就上揭折舊1/10之價額賠償之，是
      以零件部分折舊後費用為8,409元，而其餘工資、耗材費
      、板金、噴漆、外包等費用則無折舊問題，應照發票金額
      計算，據此原告得請求之修費費用合計為51,101元（
      8,409＋11,390＋1,219＋21,158＋8,125＋800＝51,101）
      。
（二）醫療費用部分：原告主張支出1,505元，業據被告不爭執
      ，堪可採信。
（三）增加生活上需要之費用：
      民法第193條第1項所稱增加生活上之需要，係指被害以前
      並無此需要，因為受侵害，始有支付此費用之需要而言。
      車禍後，因車子須拖吊維修，原告主張拖吊費為18,000元
      業據被告不爭執，尚屬可信。至於原告另稱搭乘計程車返
      家支出2,000元、修車期間額外搭乘其他交通工具額外支
      出交通費15,000元，因被告均不承認，原告亦未提出任何
      證據此部分請求則不可採。
（四）工作損失部分：
      原告主張其有工作損失20,000元，但未據提出任何證據證
      明，要難採信為真。
（五）精神慰撫金：
      按慰藉金之賠償須以人格權遭遇侵害，使精神上受有痛苦
      為必要，其核給之標準固與財產上損害之計算不同，然非
      不可斟酌雙方身分資力與加害程度，及其他各種情形核定
      相當之數額（最高法院51年臺上字第223號判例意旨參照
      ）。本院審酌原告並未提出診斷證明書證明其確實受有傷
      害，雖原告曾前往醫院就診，但應係診察有無因為車禍受
      有具體傷害之檢查醫療費用，是以單持有就診之醫療費用
      收據無法認定原告受有傷害，如果沒有具體傷害原告不得
      請求慰撫金，因此本件原告請求慰撫金於法無據，不能准
      許。
（六）綜合上述，原告因本件侵權行為確實受有70,606元（
      51,101＋1,505＋18,000＝70,606）之損害。
三、次查，本件車禍事故之發生，被告駕駛自小客車操控不當自
    行碰撞護欄，使小客車跨停內中車道形成黑暗路障，為肇事
    主因，而原告駕駛自小客車未注意車前狀況，為肇事次因，
    臺灣省彰化縣區車輛行車事故鑑定委員會亦同此認定，有上
    揭鑑定書在卷可參，是以本院認被告抗辯原告對其損害與有
    過失，尚屬可信，本院斟酌車禍發生之情形，認為原告之過
    失應占40％，爰減輕被告40％之責任。是以依據民法第217
    條第1項規定，損害之發生或擴大，被害人與有過失者，法
    院得減輕賠償金額，或免除之。是以本院審酌原告就本件車
    禍事故具有40％之過失，認應酌減被告僅需賠償上揭金額60
    ％，即被告僅需賠償原告42,364元（70,606×60％≒42,364
    ，四捨五入）
四、又被告主張就其所駕駛汽車受損之金額對原告提出抵銷。然
    查，被告駕駛之汽車並非被告所有，故該汽車之損害賠償債
    權人並非被告，且被告並未受讓該部分債權，故被告不得對
    原告為抵銷之主張。
五、綜上所陳，原告依侵權行為損害賠償責任之法律關係，請求
    被告給付42,364元，及自起訴狀繕本送達翌日即94年9月24
    日起至清償日止，按年息5％計算之利息，為有理由，應予
    准許。逾此範圍之主張，尚乏依據而如前所述，自應予以駁
    回。
六、本判決原告勝訴部分，依據民事訴訟法第389條第1項第3款
    規定，應依職權宣告假執行，並依被告聲請聲請酌定相當擔
    保金，得供擔保免為假執行。
七、本件裁判費5,100元（訴訟費用2,100加計鑑定費3,000元）
    ，由被告負擔10分之2，即1,020元，餘由原告負擔。
中    華    民    國    95    年    4     月     4    日
                  臺灣基隆地方法院基隆簡易庭
                          法      官  王翠芬
以上正本係照原本作成。
對於本件判決如有不服，應於收受送達後20日內向本院提出上訴
書狀，上訴於本院合議庭，並按他造當事人之人數附具繕本。
中    華    民    國    95    年    4     月     4    日
                          法院書記官  修丕龍


司法院資訊處製作；財團法人民間司法改革基金會備份。
